臺灣高等法院刑事裁定
111年度抗字第228號
抗  告  人  
即  被  告  陳啓國（原名陳昶綸）





選任辯護人  黃彥儒律師（法扶）
上列抗告人因違反毒品危害防制條例案件，不服臺灣新北地方法
院中華民國111年1月26日裁定（110年度訴字第1203號），提起
抗告，本院裁定如下：
    主  文
抗告駁回。                                              
    理  由
一、原裁定意旨略以：抗告人即被告陳啓國（下稱被告）因違反
    毒品危害防制條例等案件，於民國110年11月11日訊問後，
    認依卷內事證，足認被告犯罪嫌疑重大，且被告前有多次通
    緝紀錄，有本院通緝紀錄表可佐，再稽之被告否認犯行，與
    卷內證人證述以及客觀之訊息紀錄不相符合，且所涉販賣第
    二級毒品罪為最輕本刑5年以上有期徒刑之重罪，依合理判
    斷，存有畏重罪而逃亡之高度誘因，又有相當理由足認有勾
    串證人、湮滅證據之虞，裁定被告自110年11月11日起執行
    羈押3月。嗣羈押期間將於111年2月10日期滿，於111年1月2
    1日訊問被告，並徵詢檢察官及辯護人之意見後，認依卷內
    證人李政倫於警詢及偵查中之證述，以及臉書通訊軟體對話
    紀錄、監視器錄影畫面截圖等各項證據資料，足認被告犯罪
    嫌疑重大；且仍有逃亡、勾串證人、湮滅證據之虞，並衡以
    被告犯案情節對於個人、社會法益之侵害，以及羈押對被告
    人身自由之限制，仍認其羈押之原因及必要性均存在，且無
    從因具保或其他強制處分而消滅。此外，復查無刑事訴訟法
    第107條至第109條羈押原因消滅之情形，亦無同法第114條
    各款所規定之情形，故認被告仍有延長羈押之原因及必要，
    裁定自111年2月11日起延長羈押2月等語。
二、抗告意旨略以：
㈠、原裁定認被告涉嫌重大有羈押原因，然觀證人李政倫警、偵
    訊之整體陳述，其證述與被告於109年11月間認識，而被告
    販賣毒品予其之期間為自110年3月開始至110年8月遭逮捕時
    止，惟被告自109年10月27日即入監執行，至110年5月25日
    方執行完畢，被告不可能在證人所述期間與其相識並販售毒
    品給證人，可見證人供述之憑信性有疑，有刻意陷被告入罪
    之重大可能。再者，證人自陳其大概每兩天施用一次安非他
    命，一次量約0.1克，然被告於110年5月25日方執行完畢出
    監，而被告出監前證人即有施用安非他命之習慣，足徵證人
    所施用安非他命之來源並非被告而係另有他人，且證人僅知
    每次施用之毒品重量，卻不知向被告購買之安非他命重量，
    實與經驗法則不符。且被告倘有販賣之行為，其家中又豈會
    只有0.5克左右之安非他命？又被告家中並未查獲電子秤、
    分裝袋等販賣毒品常見之用品，僅憑證人憑信性有疑之證詞
    ，尚難認被告涉販賣二級毒品罪嫌重大。
㈡、次查，原裁定固認被告有勾串證人、湮滅證據之虞，然證人
    偵查中已具結而有證據能力，被告手機及證人手機均已遭查
    扣而無證據湮滅之虞，雖審理中仍待證人到庭對質詰問，然
    證人既已於警、偵訊程序中供述如前，其冒偽證罪之風險與
    被告勾串之風險實甚低，其審理程序中之證詞承審法院亦可
    自行判斷其證明力，實無從以證人尚未到庭為對質詰問即推
    斷有勾串、滅證之虞。
㈢、末查，被告雖自90年間戶籍遷入新北市○○區○○街00號後均未
    變更，然其並未實際居住於戶籍地，而戶籍地家人並未即時
    將掛號招領等通知轉知被告，家人未持有抗告人印章或證件
    亦無從至郵局或警局代為領取，往往需待被告久久返家乙次
    方知悉，而到案執行時間已過或已遭通緝，被告因不諳法律
    ，亦不知可自行聯繫地檢執行科重新安排執行日程，觀其五
    次通緝時間均在短短數日（最短9天即遭緝擭）至兩個月内
    緝獲歸案可知，被告其實並無刻意逃匿之行為。為防免往後
    再有此等情形，被告交保後將會固定居住於戶籍地並注意收
    信，鈞院亦可限制被告住居或搭配每日至轄區派出所報到，
    以為羈押之替代手段。
㈣、綜上所陳，被告本件實無羈押之理由及必要，原審裁定恐有
    未妥，懇請鈞院撤銷原延押及禁止接見、通信之裁定等語。
三、按羈押被告，偵查中不得逾二月，審判中不得逾三月。但有
    繼續羈押之必要者，得於期間未滿前，經法院依第101條或
    第101條之1規定訊問被告後，以裁定延長之，刑事訴訟法第
    108條第1項定有明文。次按羈押之目的，在於確保刑事偵查
    、審判程序之完成及刑事執行之保全。被告究竟有無刑事訴
    訟法第101條、第101條之1所規定之羈押要件情形，應否羈
    押，以及羈押後其羈押原因是否仍然存在，有無繼續羈押之
    必要，事實審法院本得斟酌訴訟進行程度及其他一切情形而
    為認定。故受羈押之被告除有刑事訴訟法第114條所列情形
    之一者外，其應否羈押或延長羈押，事實審法院自有認定裁
    量之權，苟無濫用其權限之情形，即不得任意指為違法（最
    高法院109年度台抗字第1365號裁定意旨參照）。又對於被
    告羈押與否之審查，其目的既僅在判斷有無實施羈押強制處
    分之必要，並非認定被告有無犯罪之實體審判程序，關於羈
    押之要件，即無須經嚴格證明，以經釋明得以自由證明為已
    足，至於被告是否成立犯罪，乃本案實體上應予判斷之問題
    。
四、經查：
㈠、被告前因涉犯販賣第二級毒品、持有具有殺傷力之子彈等罪
    嫌，經檢察官提起公訴，原審訊問後，裁定自110年11月11
    日起執行羈押3月。嗣羈押期間即將屆滿，被告於111年1月2
    1日經原審訊問後，雖否認販賣毒品犯行，然依證人李政倫
    於警詢及偵查中之證述，以及臉書通訊軟體對話紀錄、監視
    器錄影畫面截圖等各項證據資料，足認其涉犯毒品危害防制
    條例第4條第2項販賣第二級毒品罪犯嫌重大。經本院審閱相
    關卷證，認原審係依憑被告之供述及上揭各項事證，經互核
    印證結果，而認被告涉犯販賣第二級毒品部分，犯罪嫌疑重
    大，並已於裁定中詳述羈押之理由及必要性，經核尚無違誤
    或不當之處。而關於上述犯罪嫌疑之認定，僅在判斷有無對
    被告實施羈押強制處分之要件，並非認定被告有無成立犯罪
    之實體審判程序，無須經嚴格證明，以經釋明得以自由證明
    為已足，至於被告究否成立檢察官指訴之犯罪，乃本案日後
    審理時應予判斷之問題。抗告意旨徒以證人所述憑信性有疑
    ，有刻意陷被告入罪之重大可能，其並非犯罪嫌疑重大云云
    ，容係將羈押要件之審查認定，誤認為有無犯罪之實體認定
    。
㈡、又被告所涉犯之販賣第二級毒品罪嫌，為最輕本刑10年以上
    有期徒刑之罪，量以重罪常伴有逃亡之高度可能，此乃趨吉
    避凶、脫免刑責、不甘受罰之基本人性，可預見被告日後逃
    匿以規避刑事審判及執行之可能性甚高。參以，被告自107
    年至109年間已有5次通緝紀錄，此有本院被告全國前案紀錄
    表1份在卷足憑（見本院卷第15至31頁），已有事實足認被
    告規避刑事審判及執行之高度可能性。抗告意旨雖稱其並未
    實際居住於戶籍地，待實際知悉到案執行時間時，均已逾期
    或已遭通緝，被告實並無刻意逃匿之行為等語置辯。然查，
    被告於107年間因違反毒品危害防制條例案件，經臺灣士林
    地方法院以106年湖簡字第178號判決有期徒刑2月，並得易
    科罰金，被告未遵期向臺灣士林地方檢察署報到而第一次遭
    通緝，經警方緝獲後，往後即應注意相關司法文書，惟仍多
    次未依期報到，遭通緝次數多達5次等情，已如前述，顯見
    以限制住居等侵害人身自由較輕微之替代羈押方式尚無法擔
    保被告遵期到庭，以確保將來審理或執行程序順利進行，自
    有相當理由足認被告會因畏罪及規避刑罰執行而有逃亡之虞
    ，而有繼續羈押之必要。前開抗告意旨，顯非可採。
㈢、再參以被告否認犯行，但就犯罪情節及參與過程等節與卷內
    證人證述以及客觀之訊息紀錄不相符合，有相當理由足認抗
    告人有影響證人而使案情晦暗不明之危險，衡酌本件尚在原
    審審理階段，仍有對證人交互詰問及其他審理程序尚未進行
    ，尚難僅以證人於警詢、偵訊程序中已證述如前，即遽認被
    告已無勾串共犯或證人之虞。是抗告意旨陳稱本件實無勾串
    、滅證之可能，亦不足採。 　　
五、綜上所述，原審審酌全案卷證，認本件仍有羈押原因及必要
    ，而裁定延長羈押抗告人，經本院審閱相關卷證，認原審權
    衡國家刑事司法權之有效行使、被告所為對於社會秩序及公
    共利益之危害程度暨其人身自由之私益及防禦權受限制之程
    度，裁定自111年2月11日起延長羈押2月，核屬於法有據，
    並未違反比例原則，亦無不當之處。抗告意旨持上開理由，
    指摘原裁定不當，為無理由，應予駁回。   
據上論斷，應依刑事訴訟法第412條，裁定如主文。　
中　　華　　民　　國　　111 　年　　2 　　月　　22 　 日
                  刑事第十九庭  審判長法　官  曾淑華
                                      法　官  許文章
                                      法　官  李殷君
以上正本證明與原本無異。
不得再抗告。
                                      書記官  周彧亘
中　　華　　民　　國　　111 　年　　2 　　月　　22　　日